臺灣桃園地方法院刑事判決　　　　　　　100年度易字第325號
公　訴　人　臺灣桃園地方法院檢察署檢察官
被　　　告　吳樹根
　　　　　　洪正益
上列被告等因竊盜案件，經檢察官提起公訴（99年度偵字第8496
號），本院判決如下：
    主  文
吳樹根、洪正益均無罪。
    理  由
一、公訴意旨略以：被告吳樹根、洪正益與姓名年籍不詳之人共
    同基於意圖為自己不法所有之犯意聯絡，見址設桃園縣桃園
    市○○路2 號之華孚科技股份有限公司（下稱華孚公司）廠
    房，因業務遷移故已閒置，惟其內尚有大量之電纜線存在，
    認有機可乘，先於民國99年3 月18日下午4 時許起至99年3
    月22日凌晨5 時16分許止之該段期間內，持客觀上足以對人
    之生命、身體安全構成威脅且具有危險性可供兇器使用之鐵
    剪類工具（未扣案），侵入上址之華孚公司廠房內，將廠房
    內之電纜線加以拆卸並剪斷，再於99年3 月21日晚間10時30
    分許起至99年3 月22日凌晨1 時44分許止之該段期間內，在
    桃園縣桃園市○○路與公六街口之停車格內，竊取徐崇恩所
    有停放該處車牌號碼MK—8827號之自用小貨車1 部，充作載
    運上開業經剪斷電纜線之交通工具，其後再由吳樹根駕駛其
    所有車牌號碼3L—9357號之自用小客車、洪正益駕駛其所使
    用車牌號碼J7—5738號之自用小貨車於前方導引，其等竊取
    車牌號碼MK—8827號之自用小貨車，則由姓名年籍不詳之人
    駕駛尾隨其後，共同至上址之華孚公司廠房小鐵門，其等入
    內將事先已剪斷之電纜線搬運上行竊得來車牌號碼MK—8827
    號之自用小貨車及洪正益所駕駛車牌號碼J7—5738號之自用
    小貨車，以此方式共竊取華孚公司所有之電纜線1 批（PEX
    電纜22mm2 計1500公尺，50mm2 計600 公尺，100mm2 計600
    公尺，200mm2 計8100公尺，250mm2 計6700公尺，價值約新
    台幣（下同）500 萬元）。嗣於99年3 月24日晚間7 時4 分
    許，華孚公司發覺其所有之電纜線遭竊後，始由該公司職員
    李淯聖報警究辦，經警調閱現場監視錄影帶及相關通聯紀錄
    後，始循線查知上情。因認被告吳樹根、洪正益共同涉犯刑
    法第320 條第1 項普通竊盜罪及同法第321 條第1 項第第3
    款、第4 款之結夥3 人以上攜帶兇器加重竊盜罪等語。
二、按犯罪事實應依證據認定之，無證據不得認定犯罪事實；不
    能證明被告犯罪者，應諭知無罪之判決，刑事訴訟法第154
    條第2 項、第301 條第1 項分別定有明文。又事實之認定，
    應憑證據，如未能發現相當證據，或證據不足以證明，自不
    能以推測或擬制之方法，為裁判基礎；且認定不利於被告之
    事實須依積極證據，苟積極證據不足為不利於被告事實之認
    定時，即應為有利於被告之認定；另認定犯罪事實所憑之證
    據，雖不以直接證據為限，間接證據亦包括在內，然而無論
    係直接證據或間接證據，其為訴訟上之證明，須於通常一般
    之人均不致有所懷疑，而得確信其為真實之程度者，始得據
    為有罪之認定，倘其證明尚未達到此一程度，而有合理性之
    懷疑存在，無從使事實審法院得有罪之確信時，即應由法院
    為諭知被告無罪之判決（最高法院40年度台上字第86號、30
    年度台上字第816 號、76年度台上字第4986號判例意旨可資
    參照）。又檢察官就被告犯罪事實，應負舉證責任，並指出
    證明之方法，刑事訴訟法第161 條第1 項亦有明定，是檢察
    官對於起訴之犯罪事實，應負提出證據及說服之實質舉證責
    任，倘其所提出之證據，不足為被告有罪之積極證明，或其
    指出證明之方法，無從說服法院以形成被告有罪之心證，基
    於無罪推定之原則，自應為被告無罪判決之諭知（最高法院
    92年度台上字第128 號判例意旨參照）。
三、本件公訴人認被告吳樹根、洪正益2 人共同涉有前揭普通竊
    盜、加重竊盜犯行，無非係以：證人即被害人徐崇恩、華孚
    公司職員李淯聖、駐華孚公司之保全人員郭其萍之證述、監
    視器錄影光碟及監視畫面翻拍照片、現場照片、騰祥電業工
    程股份有限公司估價單、被告吳樹根、洪正益分別持用之00
    00000000、0000000000門號行動電話通聯紀錄等證為據。
四、訊據被告2 人堅詞否認有何竊盜犯行，被告吳樹根辯稱：我
    沒有偷，那幾天洪正益來找我，3 月22日我和我太太在車上
    吵架，我沒有去華孚公司等語；被告洪正益辯稱：我從彰化
    二林來桃園找表哥吳樹根聊天，沒有去華孚公司，案發當時
    我是開車跟著吳樹根在街上逛等語。經查：
（一）就共同竊盜MK-8827號自小客貨車部分：
   1、被害人徐崇恩所有車牌號碼MK-8827 號自用小客貨車於99
      年3 月21日晚上10時30分許至翌日（3 月22日）上午7 時
      許間之某時，在桃園市○○路與公六街口遭竊之事實，固
      據證人即被害人徐崇恩於警詢時指述明確外，並有失車-
      唯讀案件基本資料1 紙在卷可稽（見偵查卷第51、52頁）
      ，及該車於失竊後之3 月22日凌晨4 時許，分別出現在桃
      園市○○路及建國東路口、大智路2 號、興邦路口、大誠
      路口之監視器畫面翻拍照片等證在卷足憑（見偵查卷第68
      至87頁），可證該自用小客貨車之失竊時間為99年3 月21
      日晚上10時30分許至22日凌晨4 時許間。惟上開證據至多
      僅能證明被害人前揭自用小客貨車失竊及失竊後曾出現在
      上開地點之事實，並無法即證該自用小客貨車之失竊與被
      告2 人有直接關聯。
   2、再觀諸被告吳樹根及被告洪正益所不爭執之其2 人當時分
      別使用之0000000000、0000000000門號通聯紀錄（見偵查
      卷第105 至114 頁），被告2 人在上開時段內，除彼此有
      密集通聯外，並均與門號「0000000000」之持用人有密集
      通聯，且基地台位置亦均在桃園市○○路、鶯歌區○○路
      等處，距離華孚公司極近（參偵查卷第15頁地圖），當日
      凌晨1 時44分許被告吳樹根之手機基地台位置甚至出現在
      桃園市○○路，而上開自用小客貨車失竊地點在三民路、
      公六街口，且被告2 人對於該段時間內究竟從事何事一節
      說法並不一致，其2 人在該段時間內之行徑極為可疑，惟
      ，並無任何失竊現場之監視器資料或被告通聯內容可直接
      認定被告2 人下手實施竊取該MK-8827 號自用小客貨車，
      或其2 人曾到過失竊現場，亦無其他證據足認被告2 人確
      與該車之失竊具密切關聯，此部分之竊盜犯行既無積極證
      據憑以為不利於被告2 人之認定，本院無法僅因被告吳樹
      根之門號通聯記錄顯示在該段時間內曾在失竊地點附近出
      現即推認係與被告吳樹根有關；亦無從因被告2 人對該段
      時間內從事何事交待不清即推認上開自小客貨車正係被告
      2 人所竊。公訴人所指上開證據尚無法為不利於被告2 人
      之認定。
（二）就結夥3人以上攜帶加重竊盜華孚公司電纜線部分：
   1、華孚公司於99年3 月18日下午4 時許起至99年3 月22日凌
      晨5 時16分許止期間內，遭人侵入廠房，竊取其所有之電
      纜線1 批（PEX 電纜22mm 2計1500公尺，50mm2 計600 公
      尺，100mm2計600 公尺，200mm2計8100公尺，250 mm2 計
      6700公尺），價值約500 萬元一節，除據證人即被害人華
      孚公司職員藍博堉、李淯聖證述綦詳外（見偵查卷第30至
      33頁），並經證人即原承裝上開被竊電纜線之廠商騰祥電
      業工程股份有限公司職員游宏昌證述明確（見偵查卷第44
      至45頁），核與證人即駐華孚公司之保全人員郭其萍、林
      金永證述之情節相符（見偵查卷第34至38、40至43頁），
      此外，並有騰祥電業工程股份有限公司估價單、華孚公司
      被竊後現場照片在卷可資佐證（見偵查卷第46、88至98頁
      ），此部分堪信為真。又0000000000、0000000000門號分
      別為被告吳樹根、洪正益所持用，及車號3L-9357 號自用
      小客車為被告吳樹根所有、車號J7-5738 號自用小貨車為
      洪毅達所有由被告洪正益使用一節，除據被告2 人供承在
      卷（見偵查卷第20頁反面至21、245 頁反面）外，並有車
      籍查詢- 基本資料詳細畫面2 紙在卷可稽（見偵查卷第54
      、133 頁）。而被告2 人所使用之上開2 車與前揭被竊之
      MK-8827 號自小客貨車，在99年3 月22日凌晨2 時許至5
      時許，分別出現在桃園市○○路左轉山鶯路、山鶯路與建
      國東路口、興邦路右轉大誠路、大智路、大誠路迴轉桃鶯
      路、興邦路左轉大誠路、大誠路右轉興邦路、桃鶯路與樹
      仁三街、桃鶯路與大仁路口一節，亦有天羅地網及各該路
      口監視器錄影畫面翻拍照片在卷可查（見偵查卷第68至87
      頁）；而上開時段內，被告吳樹根使用之0000000000門號
      與被告洪正益使用之0000000000門號除彼此密集通聯外，
      並與並均與門號「0000000000」之持用人有密集通聯一節
      ，已如上述說明，此處應審究者在於：華孚公司前揭電纜
      線被竊，與被告2 人上開極不尋常的行為是否有關？是否
      即可認係被告2 人與他人共犯此案？
   2、本案並無積極證據可證係被告2 人與他人共同竊取華孚公
      司電纜線。查上開翻拍照片中，與華孚公司較具地緣關係
      者，僅有3 月22日凌晨4 時11分許，MK-8827 號自用小客
      貨車在桃園市○○路2 號華孚公司之小側門出現之照片3
      幀（見偵查卷第68至69頁），惟觀諸該3 幀照片，模糊不
      清，無法辨明地點是否真係華孚公司小側門處，亦無法辨
      明其中之車輛是否為MK-8827 號自用小客貨車，本院請承
      辦員警將原始動態光碟提出本院，承辦員警回復已不見而
      無從提出等情，有本院公務電話紀錄在卷可查（見本院易
      字卷第17頁），是該翻拍照片中之車輛究否為MK-8827 號
      自用小客貨車，及該車究否係侵入華孚公司小側門處，已
      有可疑。再者，該MK-8827 號自用小客貨車無法證明係被
      告2 人所竊，已如上述，則縱使該遭竊之MK-8827 號自用
      小客貨車其後出現在華孚公司小側門旁一節為真，亦難遽
      推認與被告2 人有關。又MK-8827 號自用小客貨車與吳樹
      根所駕駛之3L-9357 號自用小客車、被告洪正益駕駛之J7
      -5738 號自用小貨車在上開時段內，雖曾出現在桃園市○
      ○路左轉山鶯路、山鶯路與建國東路口、興邦路右轉大誠
      路、大智路、大誠路迴轉桃鶯路、興邦路左轉大誠路、大
      誠路右轉興邦路、桃鶯路與樹仁三街、桃鶯路與大仁路口
      ，惟細觀各翻拍照片，MK-8827 號、3L-9357 號、J7-573
      8 號3 車確實在上開地點出現，但其中僅有1 幀照片係有
      2 車同時出現在一畫面中，即被告洪正益駕駛之J7-5738
      號車尾隨在被告吳樹根駕駛之3L-9357 號車自萬壽路左轉
      山鶯路為天羅地網監視器所攝得（見偵查卷第72頁下方照
      片及73頁照片），除此之外，不僅被告洪正益之J7-5738
      號車未再出現，且亦無其中任何2 車同時出現在一畫面中
      之情形，如此是否可謂上開3 車同時段密集出現在華孚公
      司旁或附近道路上而必有犯意之聯絡，恐有疑問，而被告
      2 人為表兄弟，該段時間內依其2 人復均自稱同聚一起等
      語觀之，則其2 人駕駛車輛在上開地點前後同行，並無違
      反常情。再者，被告吳樹根駕駛之3L-9357 號車與遭竊之
      MK-8827 號車雖有在公訴人所指之前揭地點出現，惟實際
      上該2 車或單獨出現、或前後差距14秒鐘出現在同一地點
      （例偵查卷第76頁照片）、或前後差距7 秒鐘出現在同一
      地點（例偵查卷第77頁照片）、或2 車呈對向會車狀態（
      例偵查卷第81頁照片）不等，均非同一時間出現在同一畫
      面，如此是否得謂遭竊之MK-8827 號車係與被告吳樹根駕
      駛之3L-9357 號車有密切關聯，且與華孚公司被竊案有關
      聯，均有可疑，蓋MK-8827 號車出現在華孚公司小側門一
      節，不必然與華孚公司竊案有關，而該MK-8827 號車縱與
      華孚公司竊案有關，亦不必然與被告2 人有所連結，公訴
      人以上開時段內，被告2 人所使用之車輛與失竊之MK-882
      7 號車共3 台車前後出現在上開地點，逕認被告2 人與失
      竊之MK-8827 號車有關，並又再推論被告2 人與華孚公司
      之竊案有關，均恐有疑問；且遍尋卷內證據，並無任何華
      孚公司失竊現場之監視器資料、照片、現場指紋或被告2
      人通聯內容可直接認定被告曾到過失竊現場，遑論公訴人
      所指之有結夥3 人以上及攜帶兇器加重竊盜之事實。
   3、又，被告洪正益就華孚公司竊案部分送測謊鑑定，其結果
      為：「受測人洪正益於測前會談否認參與華孚公司電纜線
      竊盜案，亦否認吳樹根參與該竊案，經測試結果無不實反
      應」等節，有內政部警政署刑事警察局99年4 月30日刑鑑
      字第0990058398號鑑定書1 份在卷可查（見偵查卷第222
      至226 頁）。再者，華孚公司被竊後，桃園縣政府警察局
      鑑識課人員至現場勘查採證（刑案現場照片見偵查卷第88
      至104 頁照片），將自華孚公司內採集到之菸蒂2 件與採
      集自被告2 人唾液送驗後，該2 件蒂檢出不同男性之DNA-
      STR 型別，惟均與被告2 人型別不同而排除來自被告2 人
      之可能一節，亦有該署99年4 月6 日、100 年6 月3 日刑
      醫字第0990040290、0000000000號鑑定書各1 紙在卷可查
      （見本院審易字卷第32至34頁、易字卷第37至38頁），以
      上皆係對被告2 人有利之證據，更難憑以認定下手實施竊
      取華孚公司電纜線之人係被告2 人。再查，行動電話基地
      台位置僅能證明被告曾於特定時點，在該基地台訊號範圍
      內使用行動電話，並無法證明被告確實位置及行為內容，
      則被告在該基地台附近究係訪友或為其他事務，甚且被告
      係在該車失竊前進入該基地台範圍，或於失竊後始至該基
      地台附近，均無法只憑通聯紀錄加以認定。本件被告2 人
      在上開時段內，是否在案發現場與是否與其他不明人士共
      同或先後分工竊取華孚公司電纜線一節，既無積極證據證
      明已如上述，自無法僅憑被告2 人通聯紀錄遽認論被告於
      華孚公司失竊時就在現場或有分擔竊盜之行為，或逕推認
      被告於華孚公司失竊前或後，與其他不明人士有結夥3 人
      以上之犯意聯絡，更無從證明其等有攜帶兇器而為之事實
      ，是被告2 人彼此間及其2 人與「0000000000」之持用人
      間縱有不尋常之密集通聯，亦無能因此而為不利於被告2
      人之認定。又證人即共同被告洪正益於本院審理時就公訴
      人詢以「你是否在99年3 月20日至3 月22日間，開車北上
      竊取華孚公司電纜線」、「是否與吳樹根及他人分別擔任
      把風及載運華孚公司電纜線之行為」等語時，均保持緘默
      而拒絕回答，再佐以本院訊問被告2 人何以短短1 小時內
      與該「0000000000」之持用人每分鐘就有一通聯，被告2
      人亦均無法明確交待，而支吾其詞，所辯不符常情也均不
      可採，惟誠如前揭說明，認定犯罪事實應依證據，為刑事
      訴訟法所明定，被告2 人否認犯罪事實所持之辯解，縱屬
      不能成立，仍非有積極證據足以證明其犯罪行為，否則本
      院仍不能遽為有罪之認定，本件既查無證據證明被告2 人
      與本案竊盜犯行有何犯意聯絡或行為分擔，自難憑上揭情
      狀即遽行推認被告2 人有為本件竊盜犯行。
五、綜上所述，本件並無證據證明被告2 人係下手實施竊取MK-8
    827 號自用小客貨車之人，也無證據證明被告2 人係下手實
    施竊取華孚公司電纜線之人，而本院遍觀全卷復查無任何證
    據，足認被告2 人與其他真實姓名年籍不詳成員3 人以上，
    就其他真實姓名年籍不詳之成員所為竊取華孚公司電纜線之
    竊盜犯行有何犯意之聯絡而屬共謀共同正犯之情形，公訴人
    憑以認定被告2 人上開犯行所依據之理由尚有未足，顯尚未
    達於通常一般之人均不致有所懷疑，而得確信其為真實之程
    度。應認不能證明被告2 人犯罪，揆諸前揭說明，自應依法
    就被告2 人上開犯行部分均為無罪之諭知。
據上論斷，應依刑事訴訟法第284 條之1 第1 項、第301 條第1
項，判決如主文。
本案經檢察官陳睿明到庭執行職務。
中    華    民    國   100    年    12    月    22    日
                  刑事第十四庭  法  官  楊麗文
以上正本證明與原本無異。
如不服本判決應於收受判決後10日內向本院提出上訴書狀，並應
敘述具體理由。其未敘述上訴理由者，應於上訴期間屆滿後20日
內向本院補提理由書(均須按他造當事人之人數附繕本)「切勿逕
送上級法院」。
                                書記官  柯凱騰
中    華    民    國   100    年    12    月    22    日